【裁判字號】    99,審訴,59
【裁判日期】    990531
【裁判案由】    偽造文書等
【裁判全文】
臺灣新竹地方法院宣示判決筆錄          99年度審訴字第59號
公  訴  人  臺灣新竹地方法院檢察署檢察官
被      告  丙○○
指定辯護人  本院公設辯護人  乙○○
上列被告因偽造文書等一案，經檢察官提起公訴（98年度偵字第
9031號）後，聲請本院改依協商程序而為判決，於中華民國99年
5 月31日下午4 時在本院刑事第十一法庭宣示判決，出席職員如
下：
                                    審判長法  官  馮俊郎
                                          書記官  蕭汝芳
                                          通  譯  楊德光
法官起立朗讀判決主文、犯罪事實要旨、處罰條文、附記事項，
及告以上訴限制、期間並提出上訴狀之法院，且諭知記載其內容
：
一、主  文：
    丙○○犯行使偽造私文書罪，處有期徒刑陸月，如易科罰金
    ，以銀元佰元即新臺幣玖佰元折算壹日；減為有期徒刑
    月，如易科罰金，以銀元佰元即新臺幣玖佰元折算壹日。
二、犯罪事實要旨：
    丙○○為中國強磁股份有限公司（下稱中國強磁公司）之負
    責人，亦為凱風投資股份有限公司（下稱凱風公司）負責人
    ，以製作股東繳納股款明細表、股東臨時會議事錄為其業務
    ，為從事業務之人，其為申請中國強磁公司股票上市事宜，
    於民國87年8 月17日，另成立凱風公司（業經經濟部於98年
    7 月6 日命令解散並廢止登記），以成為中國強磁公司之控
    股公司。詎其明知甲○僅係中國強磁公司之警衛，並未參與
    凱風公司之經營，亦未認股，竟出於行使偽造私文書的犯罪
    意思，及出於行使業務上登載不實文書及使公務員登載不實
    事項於職務上所掌公文書的連續犯罪意思，於88年3 月11日
    ，將股東甲○出資新臺幣3 萬元之不實事項，登載於其業務
    上作成之凱風公司股東繳納股款明細表上，連同上開凱風公
    司章程、活期存款存摺、資產負債表、明細試算表等資料，
    一併交予不知情之會計師林文祥，委託其辦理申請公司資本
    額變更登記，林文祥即於88年3 月12日出具凱風公司增資查
    核報告書，連同上開內容不實之凱風公司股東繳納股款明細
    表，持向經濟部申請公司變更登記而行使之，使不知情之承
    辦公務員於形式審查後，將前開不實之事項登載於職務上所
    掌之股份有限公司變更登記表之公文書後，據以核准公司變
    更登記；丙○○又於88年7 月間，利用真實姓名年籍不詳之
    代客記帳業者辦理申請凱風公司董監事變更登記業務，而未
    經甲○同意，盜用甲○留存在中國強磁公司之印章、身分證
    影本，盜蓋「甲○」之印章印文1 枚於凱風公司變更登記申
    請書，用以表示係甲○名義所填寫之凱風公司變更登記申請
    書，而偽造該凱風公司變更登記申請書，並將選任甲○為凱
    風公司董事之不實事項，登載於其業務上作成之凱風公司股
    東臨時會議事錄上，於88年7 月14日持上開偽造之凱風公司
    變更登記申請書之私文書、內容不實之凱風公司股東臨時會
    議事錄，向經濟部申請變更凱風公司董監事名單而行使之，
    使不知情之承辦公務員於形式審查後，將前開不實之事項登
    載於職務上所掌之股份有限公司變更登記表之公文書後，據
    以核准公司變更登記，均足生損害於甲○及主管機關對公司
    變更登記管理之正確性。嗣因甲○於97年5 月間接獲經濟部
    公文，始查知被冒用身分擔任凱風公司股東兼董事乙情。
三、處罰條文：
    刑法第2 條第1 項前段、第214 條、第216 條、第210 條、
    第215 條、第55條前段，修正前刑法第56條、第55條後段、
    第41條第1 項前段（90年1 月10日修正），中華民國九十六
    年罪犯減刑條例第2 條第1 項第3 款、第7 條。
四、附記事項：
（一）起訴書犯罪事實欄內業已詳載被告行使業務登載不實文書
      之行為，惟起訴法條漏引刑法第216 條、第215 條之行使
      業務登載不實文書罪，附此敘明。
（二）按偽造之印章、印文，不問屬於犯人與否，沒收之，刑法
      第219 條定有明文，此係強制規定；又盜用他人真印章所
      蓋之印文，並非偽造印章之印文，不在該條所定必須沒收
      之列，此分別有最高法院48年度台上字第113 號、第1533
      號、51年度台上字第1054號判例可資參照（另有93年度台
      上字第1871號裁判要旨可資參照）。查本件凱風公司變更
      登記申請書上之「甲○」印文，系被告盜用甲○真印章所
      蓋之印文，並非偽造印章之印文，依上開說明，爰不予宣
      告沒收。又偽造之凱風公司變更登記申請書1 紙，業經被
      告持以行使，交付經濟部，已非被告所有，且非屬違禁物
      ，爰不予宣告沒收，附此敘明。
五、協商判決除有刑事訴訟法第455 條之4 第1 項第1 款於本訊
    問程序終結前，被告撤銷協商合意或檢察官撤回協商聲請者
    ；第2 款被告協商之意思非出於自由意志者；第4 款被告所
    犯之罪非第455 條之2 第1 項所定得以協商判決者；第6 款
    被告有其他較重之裁判上一罪之犯罪事實者；第7 款法院認
    應諭知免刑或免訴、不受理者情形之一，及違反同條第2 項
    「法院應於協商合意範圍內為判決；法院為協商判決所科之
    刑，以宣告緩刑或2 年以下有期徒刑、拘役或罰金為限」之
    規定者外，檢察官與被告均不得上訴。
六、如有前項得上訴之情形，得自收受宣示判決筆錄送達之日起
    10日內，向本院提出上訴書狀，上訴於第二審法院。
中    華    民    國    99    年    5     月    31    日
                    刑事第九庭書  記  官      蕭汝芳
                              審判長法官      馮俊郎
以上筆錄正本係照原本作成。
中    華    民    國    99    年    5     月    31    日
                              書  記  官      王思穎
附錄本案處罰實體法條全文：
＊刑法第214 條：
明知為不實之事項，而使公務員登載於職務上所掌之公文書，足
以生損害於公眾或他人者，處3 年以下有期徒刑、拘役或500 元
以下罰金。（罰金之貨幣單位改為新臺幣，並提高為30倍）
＊刑法第216 條：
行使第210 條至第215 條之文書者，依偽造、變造文書或登載不
實事項或使登載不實事項之規定處斷。

司法院資訊處製作；財團法人民間司法改革基金會備份。
